臺灣板橋地方法院刑事判決　　　　　　　94年度訴字第694 號
公　訴　人　臺灣板橋地方法院檢察署檢察官
被　　　告　丙○○
選任辯護人　舒建中律師
上列被告因槍砲彈藥刀械管制條例案件，經檢察官提起公訴（93
年度核退偵字第703 號），本院判決如下：
    主  文
丙○○未經許可，持有可發射子彈具有殺傷力之改造模型槍，處
有期徒刑年陸月，併科罰金新臺幣壹拾萬元，罰金如易服勞役
，以新臺幣玖佰元即銀元佰元折算壹日。扣案如附表編號1 、
10所示之物均沒收。
    事  實
一、丙○○前曾於民國（下同）90年間因違反槍砲彈藥刀械管制
    條例案件，經臺灣高等法院於92年4 月9 日以91年度上訴字
    第2563號判決，判處有期徒刑1 年2 月，併科罰金新臺幣（
    下同）30000 元確定（但不構成累犯）。其猶不知悛悔，明
    知非經主管機關許可，不得持有可發射子彈具有殺傷力之改
    造模型槍及具有殺傷力之彈藥之主要組成零件黑色火藥，竟
    於前案經臺灣板橋地方法院檢察署通緝中之93年7 月22日某
    時，在臺北市○○街○ 段195 號1 樓，向姓名年籍均不詳之
    成年男子，以100000元之代價，購買具有殺傷力仿德製Rohm
    廠96型口徑9 mm模型槍換裝土造金屬槍管而成之改造模型槍
    1 支（槍枝管制編號：00000000000）及 彈藥之主要組成零
    件黑色火藥1 包（毛重4.77公克，驗餘淨重4.48公克），並
    將上揭槍枝及火藥放置於其位於臺北縣中和市○○路102 號
    18 樓 之9 之租屋處內之電視櫃上。嗣經警於93年7 月25日
    晚上10時許，在上址查獲，並當場扣得上揭具有殺傷力之改
    造模型槍1 枝、具殺傷力之彈藥之主要組成零件黑色火藥1
    包（毛重4.77公克，淨重4.48公克），及下列均無殺傷力之
    紅包底火86顆、底火帽62顆、彈殼44顆、空包彈9 顆、彈頭
    42 顆 、土造金屬彈殼加裝直徑約8.1mm 金屬彈頭之土造子
    彈2 顆、信號彈1 枚、工業底火135 顆、擦槍工具1 組等物
    。
二、案經臺北市政府警察局萬華分局移送臺灣板橋地方法院檢察
    署檢察官偵查起訴。
    理  由
甲、證據能力部分：
??按被告以外之人於審判外之言詞陳述，除法律有規定者外，
    不得作為證據；又被告以外之人於司法警察官或司法警察調
    查中所為之陳述，與審判中不符時，其先前之陳述具有較可
    信之特別情況，且為證明犯罪事實存否所必要者，得為證據
    ，刑事訴訟法第159 條第1 項、第159 條之2 分別定有明文
    。查證人甲○○於警詢時之陳述，固為審判外之陳述，然係
    於案發不久即93年7 月26日所為，屬知覺事實發生後隨即所
    作之陳述，無記憶歷久而有模糊之虞的瑕疵，且其與被告為
    男女朋友，為其及被告所不否認，是證人甲○○應無設詞構
    陷之動機，虛偽陳述之危險性不高，較有可信之特別情況；
    而證人甲○○於警詢時陳稱：扣案物品是被告所有等語（見
    93年度核退偵字第703 號偵查卷宗第35頁），再觀諸證人甲○○於本院審理時結證稱：伊沒有看過該槍枝云云（見本院
    卷宗94年7 月12日審判筆錄第17頁），其審判中之證詞與警
    詢時之陳述顯不相符，然依前所述，證人甲○○警詢中之陳
    述具有較可信之特別情況，且為證明犯罪事實存否所必要，
    依前揭規定，自得為證據，核先敘明。
乙、認定事實之證據及其理由：
一、訊據被告丙○○矢口否認上開犯行，辯稱：槍枝及黑色火藥
    都不是伊的，因為伊被通緝，警察到伊友人丁○○為伊承租
    位於臺北縣中和市○○路租住處搜索，伊回到家時，警察就
    在家裡等伊云云。辯護人則以扣案物雖在被告租住處搜到，
    但無法鑑定為被告所有，且丁○○有鑰匙可以自由進出被告
    租住處云云置辯。經查：
（一）上開事實，業經被告於警詢時曾坦承不諱（見同上偵查卷
      宗第29頁反面被告之警詢筆錄），核與證人甲○○於警詢
      時之證述（見同上偵查卷宗第35頁證人甲○○之警詢筆錄
      及臺北市政府警察局萬華分局搜索扣押筆錄記載之執行經
      過情形），及證人即查獲警員許炳煌於偵查中結證之證詞
      （見同上偵查卷宗93年11月24日訊問筆錄第3 頁），均大
      致相符，並有如附表所示之槍枝、火藥等物扣案可資佐證
      ；而如附表所示之物，經送鑑定結果，其中附表編號1 所
      示之改造模型槍1 枝（槍枝管制編號：00000000000 ），
      認係仿德製Rohm廠96型口徑9 mm模型槍換裝土造金屬槍管
      而成之改造模型槍，機械性能良好，可擊發適用子彈，認
      具殺傷力；附表編號10所示之黑色火藥1 包，經檢視為黑
      色片狀顆粒1 小包，實際毛重4.77公克，淨重4.48公克，
      檢出硝化纖維、硝化甘油、Dibutyalphthalate 、Diphen
      ylamine 、2-Ni tro-N-phenylbenzenamin 、4-Nitro-N
      -phenylbe nzenamin e等成分，認係雙基發射火藥；此有
      內政部警政署刑事警察局93年8 月17日刑鑑字第09301595
      56號槍彈鑑定書暨照片5 幀及93年8 月27日刑鑑字第0930
      159547號鑑驗通知書各1 件在卷可稽（各附於同上偵查卷
      宗第71至75頁及第105 頁）；此外，復有證人甲○○簽具
      之自願受搜索同意書1 件、臺北市政府警察局萬華分局搜
      索扣押筆錄1 件、扣押物品目錄表1 件、照片2 幀、現場
      圖1 件、雙基發射藥相關說明資料1 件各在卷足憑（附於
      同上偵查卷宗第18至23、94、103 頁）。足徵，被告持有
      具殺傷力之改造模型槍及具有殺傷力之彈藥之主要組成零
      件黑色火藥之犯行，均堪認定。
（二）證人丁○○於本院審理時雖結證稱：在（93年）7 月25日
      之前2 、3 天，伊有帶朋友楊德富去過該處（指臺北縣中
      和市○○路102 號18樓之9 ）樓下客廳，（帶楊德富回家
      時）只有伊與他（指楊德富）在家，他手上有拿1 個紙袋
      子，紙袋鼓鼓的，裡面還有塑膠袋的聲音，袋子最上面有
      1 個藍色長方形之盒子，表示先放著晚一點再來拿，事後
      亦未前來拿回那包東西，後來就找不到他云云（見本院卷
      宗94年7 月12日審判筆錄第6 、7 、9 、12頁）；惟證人
      丁○○於偵查時則結證稱：伊會去那邊（指前址），伊常
      常去，去那邊找他（指被告丙○○）出去或在那邊休息，
      伊有鑰匙，他不在伊不會進去，要去之前他都會知道等語
      （見同上偵查卷宗94年2 月2 日訊問筆錄第1 頁），並未
      提及楊德富之人，且其於偵查中曾表示被告不在該址，伊
      不會進去乙情，卻於本院審理時改稱於被告不在時，曾帶
      友人楊德富去過上址，先後證詞，顯然矛盾不一，是其於
      本院審理時之證詞，應係維護被告之詞，並不足採信，故
      尚難採為對被告有利之認定。而被告事後否認經警查獲之
      物為其所有，亦無非係飾責之詞，委無足採。本件事證明
      確，被告犯行洵堪認定，應各予依法論科。
丙、查被告行為後，槍砲彈藥刀械管制條例已於94年1 月26日修
    正公布，並自公布日施行，原槍砲彈藥刀械管制條例第8 條
    與第10條、第11條合併修正移列為修正條文第8 條，原條例
    第10條、第11條刪除，其中該條例修正後第8 條第4 項規定
    之罰則，與修正前槍砲彈藥刀械管制條例第10條第4 項之構
    成要件及法定刑比較，2 者並無不同，是被告未經許可，持
    有可發射子彈具有殺傷力之改造模型槍行為之時間，雖在槍
    砲彈藥刀械管制條例修正生效之前，惟依刑法第2 條第1 項
    前段規定，自應適用裁判時法即修正後之槍砲彈藥刀械管制
    條例第8 條第4 項之未經許可，持有可發射子彈具有殺傷力
    之改造模型槍罪論處。而槍砲彈藥刀械管制條例第13條第4
    項未經許可持有彈藥之主要組成零件罪，則未修正，是被告
    未經許可，持有彈藥之主要組成零件火藥之犯行，仍應適用
    裁判時法之槍砲彈藥刀械管制條例第13條第4 項未經許可，
    持有彈藥之主要組成零件罪論處。核被告未經主管機關許可
    ，持有可發射子彈具有殺傷力之改造模型槍之行為，係違反
    修正後（即裁判時）之槍砲彈藥刀械管制條例第8 條第4 項
    之未經許可，持有可發射子彈具有殺傷力之改造模型槍罪；
    而其未經主管機關許可持有黑色火藥之行為，則係違反同條
    例第13條第4 項未經許可持有彈藥之主要組成零件罪。其未
    經許可，無故持有槍枝及彈藥之主要組成零件，其持有之繼
    續，為行為之繼續，至持有行為終了時，均各論為一罪，不
    得割裂（最高法院90年度臺上字第6643號判決參照），本案
    被告自93年7 月22日某時起至同年7 月25日晚上被查獲時止
    ，未經許可，持有可發射子彈具有殺傷力之改造模型槍及彈
    藥之主要組成零件之行為，應各僅成立一罪。又被告以一持
    有行為，同時持有模型槍及彈藥之主要組成零件，係觸犯2
    構成要件不相同之罪名，為想像競合犯，應從一重之未經許
    可持有可發射子彈具有殺傷力之改造模型槍罪論處。爰審酌
    槍砲、彈藥皆屬於高度危險之物品，非經主管機關許可不得
    擅自持有，以維社會大眾安全，被告無故持有上開改造模型
    槍及火藥之行為，且未繳交治安機關，嚴重危害社會安全，
    且其曾有槍砲前案紀錄（有臺灣高等法院被告前案紀錄表1
    件附於本院卷內可按），猶再為本案犯行，且犯後仍矢口否
    認犯行，未見悔悟之心，惟衡其持有之期間不長，且未使用
    該槍枝和火藥為其他對社會治安影響重大之行為等一切情狀
    ，量處如主文所示之刑，並就罰金刑部分諭知易服勞役之折
    算標準，以資懲儆。
丁、扣案之如附表編號1 所示之改造模型槍1 支，及如附表編號
    10所示之黑色火藥1 包（毛重4.77公克，驗餘淨重4.24公克
    ），皆屬違禁物，已如前乙、一所述，均應依刑法第38條第
    1 項第1 款之規定宣告沒收。另扣案之如附表編號2 至9 所
    示之物，分別依內政部警政署刑事警察局93年8 月17日刑鑑
    字第0930159556號、同年9 月1 日刑偵五字第0930179016號
    、同年12月28日刑鑑字第0930229099號槍彈鑑定書（附於同
    上偵查卷宗第71至76頁、第128 至131 頁可參），均認定無
    殺傷力，非屬違禁物，及擦槍工具1 組，亦非屬違禁物，爰
    均不為沒收之諭知，附予敘明。
據上論斷，應依刑事訴訟法第299 條第1 項前段，修正後槍砲彈
藥刀械管制條例第8 條第4 項、槍砲彈藥刀械管制條例第13條第
4 項 ，刑法第11條前段、第2 條第1 項前段、第55條、第42條
第2 項、第38條第1 項第1 款，罰金罰鍰提高標準條例第2 條，
現行法規所定貨幣單位折算新臺幣條例第2 條，判決如主文。
本案經檢察官乙○○到庭執行職務。
中　　華　　民　　國　　94　　年　　8 　　月　　12　　日
                  刑事第十五庭  審判長法  官  高  玉  舜
                                      法  官  吳  幸  娥
                                      法  官  陳  靜  茹
以上正本證明與原本無異。
如不服本判決應於送達後10日內向本院提出上訴狀。
                                      書記官  廖  美  紅
中　　華　　民　　國　　94　　年　　8 　　月　　17　　日
附錄本案論罪科刑法條全文：
修正後槍砲彈藥刀械管制條例第8 條
未經許可，製造、販賣或運輸鋼筆槍、瓦斯槍、麻醉槍、獵槍、
空氣槍或第四條第一項第一款所定其他可發射金屬或子彈具有殺
傷力之各式槍砲者，處無期徒刑或五年以上有期徒刑，併科新臺
幣一千萬元以下罰金。
未經許可，轉讓、出租或出借前項所列槍枝者，處五年以上有期
徒刑，併科新臺幣一千萬元以下罰金。
意圖供自己或他人犯罪之用，而犯前二項之罪者，處無期徒刑或
七年以上有期徒刑，併科新臺幣一千萬元以下罰金。
未經許可，持有、寄藏或意圖販賣而陳列第一項所列槍枝者，處
三年以上十年以下有期徒刑，併科新臺幣七百萬元以下罰金。
第一項至第三項之未遂犯罰之。
槍砲彈藥刀械管制條例第13條
未經許可，製造、販賣或運輸槍砲、彈藥之主要組成零件者，處
三年以上十年以下有期徒刑，併科新臺幣柒佰萬元以下罰金。
未經許可，轉讓、出租或出借前項零件者，處一年以上七年以下
有期徒刑，併科新臺幣伍佰萬元以下罰金。
意圖供自己或他人犯罪之用，而犯前二項之罪者，處五年以上有
期徒刑，併科新臺幣壹仟萬元以下罰金。
未經許可，持有、寄藏或意圖販賣而陳列第一項所列零件者，處
六月以上五年以下有期徒刑，併科新臺幣三百萬元以下罰金。
第一項至第三項之未遂犯罰之。
附表
┌──┬─────────┬───┬──────────┐
│編號│物    品          │單位  │ 備    註           │
├──┼─────────┼───┼──────────┤
│ 1  │改造模型槍（槍枝管│1 支  │ 認係仿德製Rohm廠96 │
│    │制編號0000000000）│      │ 型口徑9 mm模型槍換 │
│    │                  │      │ 裝土造金屬槍管而成 │
│    │                  │      │ 之改造模型槍，機械 │
│    │                  │      │ 性能良好，可擊發適 │
│    │                  │      │ 用子彈，認具殺傷力 │
│    │                  │      │ 。（有內政部警政署 │
│    │                  │      │ 刑事警察局刑鑑字第 │
│    │                  │      │ 0000000000號槍彈鑑 │
│    │                  │      │ 定書附卷可稽）     │
├──┼─────────┼───┼──────────┤
│ 2  │土造子彈          │2 顆  │ 認均係由土造金屬彈 │
│    │                  │      │ 殼加裝直徑約8.1 mm │
│    │                  │      │ 金屬彈頭而成之土造 │
│    │                  │      │ 子彈，經取樣1 顆試 │
│    │                  │      │ 射結果，雖可擊發， │
│    │                  │      │ 但其發射動能甚微， │
│    │                  │      │ 認不具殺傷力。（有 │
│    │                  │      │ 上揭槍彈鑑定書附卷 │
│    │                  │      │ 可稽）             │
├──┼─────────┼───┼──────────┤
│ 3  │空包彈            │9 顆  │ 認均係由土造金屬彈 │
│    │                  │      │ 殼加裝底火帽而成， │
│    │                  │      │ 惟不具火藥及彈頭， │
│    │                  │      │ 均不具子彈完整結構 │
│    │                  │      │ ，認均不具殺傷力。 │
│    │                  │      │ （有上揭槍彈鑑定書 │
│    │                  │      │ 附卷可稽）         │
├──┼─────────┼───┼──────────┤
│ 4  │工業底火          │1 包  │ 認均係口徑0.22吋之 │
│    │                  │（135 │ 建築工業用彈，惟不 │
│    │                  │顆）  │ 具彈頭，非為完整之 │
│    │                  │      │ 子彈，認均不具殺傷 │
│    │                  │      │ 力。（有上揭槍彈鑑 │
│    │                  │      │ 定書附卷可稽）     │
├──┼─────────┼───┼──────────┤
│ 5  │紅色底火          │1 包  │ 認均係可供玩具槍使 │
│    │                  │（86顆│ 用之底火帽。（有上 │
│    │                  │）    │ 揭槍彈鑑定書附卷可 │
│    │                  │      │ 稽）               │
├──┼─────────┼───┼──────────┤
│ 6  │信號彈            │1 枚  │ 經檢視係德製COMET  │
│    │                  │      │ 牌制式信號彈，批號 │
│    │                  │      │ ：Art-Nr.1231,橘色 │
│    │                  │      │ 塑膠外殼，外以塑膠 │
│    │                  │      │ 帶包裹，長度28.8公 │
│    │                  │      │ 分、直徑3.1 公分， │
│    │                  │      │ 重27.0公克。經以X  │
│    │                  │      │ 光透視該信號彈，為 │
│    │                  │      │ 原廠製品，未發現有 │
│    │                  │      │ 改裝或變造情事。信 │
│    │                  │      │ 號彈原供發射產生火 │
│    │                  │      │ 焰信號用於求救、位 │
│    │                  │      │ 置標定等之正當用途 │
│    │                  │      │ ，依據臺北地區76年 │
│    │                  │      │ 第2 次檢警聯繫會議 │
│    │                  │      │ 決議，信號彈非屬槍 │
│    │                  │      │ 砲彈藥刀械管制條例 │
│    │                  │      │ 所列管之子彈或爆裂 │
│    │                  │      │ 物。（有內政部警政 │
│    │                  │      │ 署刑事警察局93年9  │
│    │                  │      │ 月1 日刑偵五字第09 │
│    │                  │      │ 00000000號鑑驗通知 │
│    │                  │      │ 書附卷可稽）       │
├──┼─────────┼───┼──────────┤
│7   │彈殼              │44顆  │ 認均係土造金屬空彈 │
│    │                  │      │ 殼。（有內政部警政 │
│    │                  │      │ 署刑事警察局93年12 │
│    │                  │      │ 月28日刑鑑字第0930 │
│    │                  │      │ 229099號槍彈鑑定書 │
│    │                  │      │ 附卷可稽）         │
├──┼─────────┼───┼──────────┤
│8   │底火帽            │62顆  │ 認均係土造金屬底火 │
│    │                  │      │ 皿殼。（有上揭槍彈 │
│    │                  │      │ 鑑定書附卷可稽）   │
├──┼─────────┼───┼──────────┤
│9   │彈頭              │42顆  │ 認均係土造金屬彈頭 │
│    │                  │      │ （彈頭內部空心）。 │
│    │                  │      │ （有上揭槍彈鑑定書 │
│    │                  │      │ 附卷可稽）         │
├──┼─────────┼───┼──────────┤
│10  │黑色火藥          │1 包  │ 經檢視為黑色片狀顆 │
│    │（毛重4.7公克，   │      │ 粒1 小包，實際毛重 │
│    │淨重4.6公克）     │      │ 4.77公克，淨重4.48 │
│    │                  │      │ 公克，取0.24公克鑑 │
│    │                  │      │ 驗用罄，餘4.24公克 │
│    │                  │      │ 。檢出硝化纖維、硝 │
│    │                  │      │ 化甘油、Dibutyalph │
│    │                  │      │ thalate、Diphenyla │
│    │                  │      │ mine、2-Nitro-N-ph │
│    │                  │      │ enylbenzenamin、4- │
│    │                  │      │ Nitro-N-phenylben  │
│    │                  │      │ zenamine等成分，認 │
│    │                  │      │ 係雙基發射火藥。（ │
│    │                  │      │ 有內政部警政署刑事 │
│    │                  │      │ 警察局93年8 月27日 │
│    │                  │      │ 刑鑑字第0930159547 │
│    │                  │      │ 號鑑驗通知書）     │
└──┴─────────┴───┴──────────┘
